【裁判字號】    98,簡上,172
【裁判日期】    990127
【裁判案由】    違反就業服務法
【裁判全文】
台灣屏東地方法院刑事判決      98年度簡上字第172號
公  訴  人  臺灣屏東地方法院檢察署檢察官
被      告  丙○○
即  上訴人
上列上訴人即被告因違反就業服務法案件，不服台灣屏東地方法
院97年度簡字第1528號中華民國98年6 月9 日第一審簡易判決（
聲請簡易判決處刑案號97年度偵字第358 號），提起上訴，本院
管轄之第二審合議庭判決如下：
    主  文
上訴駁回。
    事  實
一、丙○○（原名許文銘）明知未經主管機關許可不得媒介外國
    人為他人工作，竟意圖營利，於民國96年3月19日，媒介非
    法脫逃之越南籍勞工TRAN THI HONG 至屏東縣萬丹鄉○○路
    ○ 段280 號處，受不知情之雇主甲○○、王梅蘭夫妻僱用從
    事看護李陳界英（現已死亡）工作，每日薪資新台幣（下同
     ）800 元（即月薪2 萬4,000 元），每15日收費1 次，並
    要求甲○○、王梅蘭勿將薪資交予該名越南籍勞工，意圖從
    中賺取6,000元牟利。嗣於96年7月12日晚間7時30分許，為
    警在上開住址查獲TRAN THI HONG，始循線查悉上情。
二、案經屏東縣政府函送臺灣屏東地方法院檢察署檢察官偵查起
    訴。
    理  由
壹、程序部分
一、按被告以外之人於偵查中向檢察官所為陳述，除顯有不可信
    之情況者外，得為證據，刑事訴訟法第159 條之1 第2 項定
    有明文。偵查中對被告以外之人所為之偵查筆錄，或被告以
    外之人向檢察官所提之書面陳述，性質上均屬傳聞證據。惟
    現階段刑事訴訟法規定檢察官代表國家偵查犯罪、實施公訴
    ，依法其有訊問被告、證人及鑑定人之權，證人、鑑定人且
    須具結，而實務運作時，檢察官偵查中向被告以外之人所取
    得之陳述，原則上均能遵守法律規定，其可信度極高。職是
    ，被告以外之人前於偵查中已具結而為證述，除反對該項供
    述得具有證據能力之一方，已釋明「顯有不可信之情況」之
    理由外，不宜即遽指該證人於偵查中之陳述不具證據能力。
    證人王梅蘭、甲○○、乙○○○、李玉梅於檢察官偵查中以
    證人身分具結後之陳述，被告未曾提及檢察官在偵查時有不
    法取供之情形，且未釋明上開供述有何「顯有不可信之情況
    」之情形，依前述說明，該4 人於偵查中之證言自具有證據
    能力。
二、再按被告以外之人於審判中因所在不明而無法傳喚者，其於
    檢察事務官、司法警察官或司法警察調查中所為之陳述，經
    證明具有可信之特別情況，且為證明犯罪事實之存否所必要
    者，得為證據，刑事訴訟法第159 條之3 第3 款亦有明文。
    經查，本案證人TRAN THI HONG 已遭遣返越南，本院復無其
    現居地址，其所在不明無法傳喚，而衡諸其與被告間本無仇
    怨，且因被告仲介而有收入，堪認有相當之交誼，再參考其
    警詢所陳與證人王梅蘭、甲○○、乙○○○證述情節大致相
    符，顯然其警詢之供證具有較可信之特別情況，且為證明被
    告之犯罪事實所必要，自應認具有證據能力。
三、被告以外之人，於審判外之言詞或書面陳述，除法律有規定
    者外，不得作為證據，刑事訴訟法第159 條第1 項定有明文
    。被告以外之人（包括證人、鑑定人、告訴人、被害人及共
    同被告等）於審判外之言詞或書面陳述，即所謂傳聞證據。
    由於傳聞證據有悖法院直接審理及言詞審理之精神，妨礙當
    事人之反對詰問權，影響程序正義之實現，除法律有規定者
    （例如同法第159 條第2 項、同法第159 條之1 至之5 、同
    法第206 條等）外，原則上不具證據能力。本案被告提出之
    證人TRAN THI HONG 所做之切結證明書為被告以外之人，於
    審判外之書面陳述，且查無上開例外得以之作為證據之各種
    情形，該切結證明書應無證據能力。
貳、實體部分
一、訊據被告丙○○矢口否認有何違反就業服務法之犯行，辯稱
    ：伊沒有仲介TRAN THI HONG給王梅蘭，伊去過王梅蘭家裡
    時，這名外勞就在王梅蘭家裡；王梅蘭與其夫甲○○因為李
    陳界英巴氏量表核發問題，與王梅蘭等人發生齟齬，遭其誣
    陷、告訴，否則為何未將外勞與其對質，待外勞已遣送回國
    後方提告訴，其心態可議，伊並不認識阿香，是伊自己擔任
    過甲○○母親的看護工云云。
二、惟查：
（一）證人王梅蘭於偵訊時結稱：外勞TRAN THI HONG 係丙○○
      所介紹，丙○○每半個月來收外勞之薪資，除由伊交付外
      ，伊先生甲○○與伊先生大姐乙○○○均有交付薪資與丙○○，當時丙○○常常跟阿香在一起等語。
（二）證人甲○○於偵訊時結稱：外勞TRAN THI HONG係丙○○帶
      來，丙○○每半個月來收外勞之薪資，除由伊交付外，伊
      配偶王梅蘭與伊姐乙○○○均有交付薪資與丙○○，當時
      丙○○有帶阿香前往伊住處等語，其於本院審理時亦為相
      同之證述。
（三）證人乙○○○於偵訊時結稱：伊看過丙○○，因為伊母親
      不放心將錢交由丙○○，都是由伊將錢交付，伊曾看過阿
      香等語。而證人乙○○○於本院審理中證述與證人甲○○
      大致相符，亦與其於偵查中所述一致，其雖就被告係一個
      月或半個月來收一次外勞薪水，此部分證述與證人甲○○
      不符，然查此可能因時日已久，證人記憶不清所致，尚難
      以此遽認證人乙○○○所述即非實在。
（四）證人李玉梅於偵訊中結稱：伊僱用丙○○為經理，伊公司
      除被告外並無其他男性職員，被告負責看護聯繫工作，00
      00000000號行動電話係伊公司聯絡看護所用，伊並不知悉
      外勞TRAN THI HONG等語。
（五）證人TRAN THI HONG 於警詢時證稱：係由綽號「阿香」的
      男友帶伊到雇主甲○○家裡，伊是打0000000000號電話與
      「阿香」的男友連絡等語。
（六）綜上所述，證人王梅蘭、甲○○、乙○○○就確有交付薪
      資與丙○○及曾看過丙○○與阿香一同前往住處所述互核
      相符，又0000000000電話確係李玉梅公司用以聯繫看護，
      而李玉梅確係僱用丙○○為經理，此部分業據丙○○於97
      年4月15日偵訊筆錄中自承，而李玉梅亦證述該公司除丙○○外並無男性職員，而外勞TRAN THI HONG確係於警詢
      中證稱以0000000000號電話與「阿香」的男友連絡，伊係
      由「阿香」之男友帶伊至雇主家等語明確。是以姑且不論
      丙○○是否為「阿香」之男朋友，由上開證人間之供述即
      可認定外勞TRAN THI HONG確係為「阿香」之友人、李玉
      梅公司唯一之男性職員、使用0000000000與看護聯繫之丙○○介紹與甲○○。
（七）又雖丙○○辯稱係遭甲○○等人因巴氏量表問題發生齟齬
      ，而遭誣告、陷害云云，然查：證人王梅蘭於警詢中對丙○○多所保護，並向警方未提出丙○○之真實姓名、年籍
      資料，且並未對丙○○提出告訴及告發，致檢察官於偵辦
      初期陷入瓶頸，無法特定被告，原承辦事務官擬欲以被告
      年籍資料不詳為由他結，嗣經檢察官指示原承辦事務官再
      發文屏東縣政府查證，屏東縣政府始提出丙○○可能之年
      籍資料。嗣經拘提丙○○到案，確認無訛後，復詢問屏東
      縣政府本案承辦人吳炳南為何能確定係丙○○，其答以：
      因為丙○○經查從事違法仲介外籍勞工，以前也遭罰款過
      ，所以能夠確定等語，此有屏東縣政府函、屏東地方法院
      檢察署公務電話紀錄、屏東縣政府違反就業服務法罰鍰處
      分書各1份附卷可稽。顯見丙○○本身即以非法仲介外勞
      為業，是以其辯稱遭甲○○等人結怨誣陷云云，尚與卷證
      資料不符，顯係脫免卸責之詞，不足採信。
（八）再被告既稱未媒介該TRAN THI HONG ，亦與之不熟識，即
      與本案無何瓜葛，但何以該外勞被警查獲時，被告會至警
      所關切，並與TRAN THI HONG 交談？足見被告不無欲蓋彌
      彰，所辯不足採信。
綜上所述，上開證據相結合而為可信之程度，本案事證明確，被
告違反就業服務法罪行應堪認定。
三、按任何人不得媒介外國人非法為他人工作，就業服務法第45
    條定有明文。核被告所為，係犯意圖營利而違反就業服務法
    第45條規定任何人不得媒介外國人非法為他人工作罪，應依
    同法第64條第2 項規定處罰。原審審酌被告智識程度、其因
    牟利而觸法之犯罪動機、被告係人力仲介專業人士（有其名
    片附偵卷第42頁可稽），卻知法犯法，且被告前已有違規仲
    介外勞經裁處行政罰鍰紀錄，益證被告不知警惕，漠視法律
    規範，惡性非輕，且非法僱用未經許可之外國人，有害主管
    機關對於外籍勞工之管理，並影響國人就業權益，暨其犯後
    矢口否認犯行，飾詞狡辯，難認具有真摯改悔之意等一切情
    狀，量處有期徒刑6月及依中華民國九十六年罪犯減刑條例
    第2 條第1 項第3 款規定，減其刑期2 分之1 ，並諭知易科
    罰金之折算標準，其認事用法，均無不合，量刑亦屬妥適。
    被告上訴意旨空言指摘原審判決不當，顯無理由，應予駁回
    。
據上論斷，應依刑事訴訟法第455 條之1 第1 項、第3 項、第
368 條條，判決如主文。
本案經檢察官任亭到庭執行職務。
中    華    民    國    99    年    1     月    27    日
                    刑事第五庭
                              審判長法  官    石家禎
                                    法  官    陳秀慧
                                    法  官    程士傑
以上正本證明與原本無異。
不得上訴。
中    華    民    國    99    年    1     月    27    日
                                    書記官    林鴻仁

司法院資訊處製作；財團法人民間司法改革基金會備份。
